【裁判字號】    92,易,1581
【裁判日期】    920630
【裁判案由】    傷害
【裁判全文】
臺灣板橋地方法院刑事判決                        九十二年度易字第一五八一號
    公  訴  人  臺灣板橋地方法院檢察署檢察官
    被      告  乙○○
                甲○○
右列被告因傷害案件，經檢察官提起公訴（九十二年度偵字第八一七六號），本院判
決如左：
    主  文
乙○○、甲○○傷害人之身體，各處拘役伍拾日，如易科罰金均以佰元折算壹日。
    事  實
一、乙○○與甲○○其前即因工程款之糾紛而生爭執，於民國九十二年二月十七日上
    午十一時許，在乙○○位於臺北縣樹林市○○路○段三五六巷七號之住處，雙方
    復因工程款之事發生口角爭執，二人竟各自基於傷害之故意，徒手相互毆打，各
    致對方即甲○○受有頭部外傷、臉部挫傷併左側眼眶周圍皮下瘀血三乘三公分、
    上唇撕裂傷一乘一公分及左上門牙斷裂等傷害，乙○○亦受有頸部擦傷（三乘一
    公分、二乘一公分二處）、上唇擦傷一乘○‧五公分、右後枕撞擊傷血腫一乘一
    公分、左頰血腫二乘一公分、前額擦傷三乘○‧二乘○‧二公分等傷害。
二、案經乙○○、甲○○分別訴由臺北縣政府警察局樹林分局報請臺灣板橋地方法院
    檢察署檢察官偵查起訴。
    理  由
一、訊據被告乙○○固供承有於前開時地與告訴人即被告甲○○發生爭執後回手揮打
    到甲○○之情，惟辯稱：係甲○○先出手對其傷害，其在報案後，為保護自己有
    回手，回手時有揮到甲○○之臉部云云；被告甲○○則自承有以手抓傷告訴人即
    被告乙○○之事實，惟辯稱：係乙○○先偷襲伊，伊為免再被打，遂將乙○○推
    倒在地，伊斷齒之血全噴在其身上云云。經查：
  (一)按正當防衛係對於現在不法之侵害防衛自己或他人之權利者而言，如雙方口角互
    毆彼此成傷，不能證明何方先行侵害，自不得主張正當防衛。易言之，彼此互毆
    ，又必以一方初無傷人之行為，因排除對方不法之侵害而加以還擊，始得以正當
    防衛論。故侵害已過去後之報復行為，與無從分別何方為不法侵害之互毆行為，
    均不得主張防衛權，最高法院分別著有十七年度上字第六八六號、八十三年度台
    上字第四二九九號判決闡明其旨。被告乙○○指稱係告訴人即被告甲○○先以拳
    頭對其毆打，其始揮動手臂造成甲○○受傷，而被告甲○○則稱伊先遭告訴人即
    被告乙○○毆打，為免再被打，始將乙○○推倒在地，雙方所述情節不同，應係
    無從分別何方為不法侵害之互毆行為，依上揭最高法院判決之意旨，被告二人均
    無主張正當防衛行為之可言，合先敘明。
  (二)再查，右揭被告乙○○、甲○○相互毆打對方成傷之事實，業據告訴人即被告甲
    ○○、乙○○分別於警詢及偵審中均指訴綦詳，且告訴人即被告甲○○、乙○○
    受有如事實欄所載之傷害，亦各有行政院衛生署臺北醫院九十二年二月十七日北
    醫診字第九二○二一七一七七七號診斷證明書、仁愛醫院九十二年二月十七日乙
    診字第○一七四六九號診斷證明書各一份附於偵查卷可稽，經核確與告訴人即被
    告甲○○、乙○○相互指述對方毆打部位及情節所可能造成之傷勢相符。則查，
    被告乙○○既於本院調查時亦自承有於前開時地與告訴人即被告甲○○發生爭執
    後回手揮打到甲○○等語無訛（見本院九十二年五月二十六日訊問筆錄），被告
    甲○○則於本院審理時自承有徒手將告訴人即被告乙○○推倒在地之情不虛（見
    本院九十二年六月十七日審判筆錄），益徵其等前開指訴對方傷害等節，堪以採
    信。從而被告乙○○、甲○○前開各該所辯之詞，尚不足採信。綜上所述，被告
    乙○○、甲○○各自基於傷害之犯意攻擊對方，並非出於防衛目的甚明，是本件
    事證已臻明確，其二人犯行均洵堪認定，應依法論科。
二、核被告乙○○、甲○○所為，均係各犯刑法第二百七十七條第一項之普通傷害罪
    。爰分別審酌被告二人犯罪之動機、目的、手段、各自所受傷害之程度，暨均未
    與對方達成和解及其等犯罪後之態度等一切情狀，各量處如主文所示之刑，並均
    諭知易科罰金之折算標準，以資懲儆。
據上論斷，應依刑事訴訟法第二百九十九條第一項前段，刑法第二百七十七條第一項
、第四十一條第一項前段，罰金罰緩提高標準條例第一條前段、第二條，判決如主文
。
本案經檢察官吳宗光到庭執行職務
中      華      民      國    九十二    年        六      月    三十    日
                                臺灣板橋地方法院刑事第五庭
                                      法  官  邱  靜  琪
右正本證明與原本無異。
如不服本判決，應於判決送達後十日內向本院提出上訴狀 (應附繕本) ，上訴於臺灣
高等法院。
          書記官  黃  頌  棻
中      華      民      國    九十二    年        七      月     一     日
附錄本案論罪科刑法條全文
刑法第二百七十七條
傷害人之身體或健康者，處三年以下有期徒刑、拘役或一千元以下罰金。
犯前項之罪因而致人於死者，處無期徒刑或七年以上有期徒刑，致重傷者，處三年以
上十年以下有期徒刑。


司法院資訊處製作；財團法人民間司法改革基金會備份。
